臺灣苗栗地方法院刑事判決　　　　　　　　94年度訴字第13號
公　訴　人　臺灣苗栗地方法院檢察署檢察官
被　　　告　甲○○
上列被告因妨害兵役案件，經檢察官提起公訴（93年度偵字第
2479號、第3302號），本院判決如下：
    主  文
甲○○役齡男子，意圖避免常備兵現役之徵集，而有應受徵集，
無故逾入營期限伍日之行為，處有期徒刑肆月，如易科罰金以參
佰元折算壹日。又意圖避免徵兵處理，而有居住處所遷移，無故
不申報，致未能接受徵兵處理之行為，處有期徒刑伍月，如易科
罰金，以參佰元折算壹日。應執行有期徒刑捌月，如易科罰金以
參佰元折算壹日。
    事  實
一、甲○○前於民國91年間，即因妨害兵役治罪條例案件，為本
    院判處有期徒刑2 月，緩刑2 年確定。嗣於緩刑期間內，又
    因妨害兵役治罪條例案件，經本院於92年8 月8 日又判處有
    期徒刑3 月確定，嗣經撤銷前案之緩刑而接續執行，於92年
    12 月18 日入監，迄93年5 月1 日執行完畢。詎甲○○仍未
    悔改：(1)明知自己是役齡男子，且苗栗縣92年第Ａ1929梯次
    陸軍常備兵徵集令業於92年8 月15日送達，應於92年9 月1
    日至苗栗縣通霄鎮公所或通霄火車站報到，竟無故未報到，
    並逾入營期限五日。(2)嗣於93年5 月1 日於執行上開有期徒
    刑之刑期完畢後，又另基於意圖避免常備兵徵集之犯意，明
    知其設籍住所為苗栗縣通霄鎮○○里○○鄰○○路158 巷86號
    ，竟擅自離家不歸，遷移居所而無故不申報，致苗栗縣93年
    第Ａ1948梯次之陸軍常備兵徵集令，於93年6 月15日送達於
    上開設籍住所時，雖由其母丁○○代為收受，然因無從轉告
    甲○○，致又未能接受徵兵處理。
二、案經苗栗縣政府移送臺灣苗栗地方法院檢察署檢察官偵查起
    訴。
    理  由
一、上揭事實(1)之行為，業據被告甲○○於審理中供認不諱，並
    據證人即被告之母丁○○於偵、審中證述屬實，復有苗栗縣
    92年第Ａ1929梯次陸軍常備兵徵集令正本、陸軍後備902 旅
    步5 營93年12月28日（93）數曙坊字第582 號函、苗栗縣通
    霄鎮92年第Ａ1929梯次徵送陸軍部隊役男交接名冊各一份附
    卷可稽。又被告確未於92年9 月1 日前往報到，且逾入營期
    限5 日1 節，亦據證人戊○○、乙○○、丙○○等人於本院
    審理中證述屬實，事證明確，被告該部分犯行，洵堪認定。
    又有關事實(2)之犯行，被告雖辯稱：於93年5 月1 日出獄後
    ，因未返家，故並未收受徵集令才未報到云云。然被告明知
    其住所係設於苗栗縣通霄鎮○○里○○鄰○○路158 巷86號，
    若擅自離家不歸，又不依規定申報遷移住、居所，則家人不
    知其去向與連絡方法，徵集令縱已送達，亦將因無法轉告而
    導致無法進行徵兵處理之結果，竟仍於出獄後，無故未返家
    ，又不依規定申報遷移住、居所，致苗栗縣93年第Ａ1948梯
    次陸軍常備兵徵集令，雖於93年6 月15日送達，並由其母丁
    ○○代為收受，然果因無從轉告甲○○，致發生未報到之結
    果，此部分之刑事責任，被告自不能逕予諉稱該徵集令係由
    家人收受，伊並不知情而予以免責，此外，復有苗栗縣93年
    第Ａ1948梯次陸軍常備兵徵集令正本、苗栗縣通霄鎮93年第
    Ａ1948梯次徵送陸軍部隊役男交接名冊各1 份在卷可參，是
    被告確有事實(2)之犯行，亦屬明確，應分別依法論科。
二、核被告所為，分別係犯妨害兵役治罪條例第3 條第5 款、第
    4 條第5 款之罪。被告於為事實(1)之犯行時，係於前審判決
    宣示與確定之後，自不受前審確定判決效力所及，本院應依
    法論科。而該事實(1)之犯行，雖因前審所判決之刑尚未執行
    ，故被告於行為時並未構成累犯，然被告於為事實欄(2)之犯
    行時，其有期徒刑業經執行完畢，係屬5 年內再犯有期徒刑
    以上刑之罪，依刑法第47條規定，即為累犯，自應就該事實
    (2)之犯行加重其刑，且與上開事實(1)之行為，於論罪上有所
    不同，附此敘明。又被告先後2 次避免徵集之犯行，因其犯
    罪之構成要件與犯罪態樣均顯然不同，且時間相距亦逾半年
    以上，難謂其中有概括犯意可言，應予分論併罰。公訴人認
    為應以連續犯論科，尚有未洽，爰於事實欄就其犯罪態樣逕
    予更正，並變更起訴法條。茲審酌被告前即因妨害兵役治罪
    條例案件，經本院先後判處有期徒刑2 月、3 月確定（有刑
    案資料查註紀錄表在卷可參），渠仍未能悔改，復意圖避免
    徵兵處理而接受徵集，妨害國家役政公平及用兵之公益需求
    ，本應從重量刑，惟念被告於審理中業已表示悔意，且自願
    於刑之執行完畢後，將主動前往役政單位報到接受徵集等一
    切情狀，認為檢察官求處有期徒刑10月以上，略嫌稍重，爰
    略予減輕之，分別宣告如主文所示之刑，並定其應執行之刑
    ，同時宣告得易科罰金之折算標準，以示懲儆。
據上論斷，依刑事訴訟法第299 條第1 項前段、第300 條，妨害
兵役治罪條例第3 條第5 款、第4 條第5 款，刑法第11條前段、
第47條、第41條第1 項前段、第51條第5 款，罰金罰鍰提高標準
條例第2 條，判決如主文。
中　　華　　民　　國　　94　　年　　10　　月　　18　　日
                  刑事第一庭審判長法  官  楊台清
                                  法  官  蔡志宏
                                  法  官  羅貞元
以上正本證明與原本無異。
如不服本判決，應於送達後10日內向本院提出上訴狀 (須附繕本
)， 上訴於台灣高等法院台中分院。
                                  書記官  王月香
中　　華　　民　　國　　94　　年　　10　　月　　19　　日
附錄論罪科刑法條
妨害兵役治罪條例第3 條第5款
    役齡男子意圖避免徵兵處理，而有下列行為之一者，處五年
    以下有期徒刑：
    五  居住處所遷移，無故不申報，致未能接受徵兵處理者。
妨害兵役治罪條例第4條第5款
    意圖避免預備軍官、預備士官或常備兵、補充兵現役之徵集
    ，而有下列行為之一者，處五年以下有期徒刑：
    五  應受徵集，無故逾入營期限五日者。
